【裁判字號】    96,交聲,571
【裁判日期】    970131
【裁判案由】    聲明異議
【裁判全文】
臺灣臺南地方法院交通事件裁定     96年度交聲字第571號
移送機關    交通部公路總局嘉義區監理所臺南監理站
異議人即
受處分人    甲○○
上列受處分人因違反道路交通管理處罰條例案件，對於交通部公
路總局嘉義區監理所台南監理站民國96年7月2日所為之裁決處分
（處分案號：嘉監南字第裁74—S00000000號），聲明異議，本
院裁定如下：
    主  文
原處分撤銷。
甲○○不罰。
    理  由
一、原處分意旨略以：異議人即受處分人甲○○（下稱異議人）
    所有牌照號碼2HQ—720號重機車，於民國（下同）96年5月8
    日下午5時15分許，行經台南市○○○路與崇善路之交叉路
    口，因以危險之方式在道路上駕駛機器腳踏車，遭台南市警
    察局第一分局得高派出所員警逕行製單舉發，嗣經交通部公
    路總局嘉義區監理所台南監理站（下稱移送機關）以違規事
    證明確，依道路交通管理處罰條例第43條第1項第1款、第4
    項及第63條第1項第3款等規定，裁處罰緩新臺幣（以下同）
    12,000元。
二、本件聲明異議意旨略以：異議人所有之上揭機車係供不明友
    人騎乘，突接獲警方舉發違規通知單，因未附舉發之照片，
    無從判斷其真實性。又警方連續舉發四項違規，衡員警之說
    法與常情不符，該不名之人騎乘該車，何以僅因「紅燈時超
    越停止線臨時停車」，繼而「不服警察指揮取締駕車逃逸」
    ？不符常情、常理，尤有甚者，該不名之人逃逸後又迴至員
    警附近危險騎乘？實不合理。為此聲明異議，請求撤銷原處
    分等語。
三、按汽車駕駛人，駕駛汽車有在道路上蛇行，或以其他危險方
    式駕車情形者，處新臺幣六千元以上二萬四千元以下罰鍰，
    並當場禁止其駕駛。汽車駕駛人有第一項第一款、第二款或
    前項行為者，並吊扣該汽車牌照三個月；經受吊扣牌照之汽
    車再次提供為違反第一項第一款或前項行為者，沒入該汽車
    。汽車駕駛人違反第一項、第三項規定者，應接受道路交通
    安全講習；並記違規點數3點。道路交通管理處罰條例第43
    條第1項第2款、第4款、第5款分別定有明文。因此，需為汽
    車駕駛人，始為上開法規所應處罰之對象，合先敘明。
四、經查：
（一）異議人所有牌照號碼2HQ—720號重機車，於96年5月8日下
      午5時15分許，行經台南市○○○路與崇善路之交叉路口
      ，因以危險之方式在道路上駕駛機器腳踏車，有台南市警
      察局96年5月8日南市警交字第S00000000號舉發違反道路
      交通管理事件通知單1份附卷可稽。
（二）惟異議人辯稱其非本件違規行為之行為人，其於本院96年
      8月2日訊問時，陳稱：「（法官問：2HQ-720重機車是你
      的？）是我所有，但使用人是我父親。」、「（法官問：
      96年5月8日當天騎機車是你或是你父親？）是我弟弟蔡嘉
      展。」、「（法官問：你機車為何會讓你弟弟騎乘？）我
      買來是要給我父親騎的，我弟弟會趁我父親睡覺或不在時
      ，偷騎機車。」等語在卷（見本院96年8月2日之訊問筆錄
      ）。又舉發機關亦稱上開違規行為係1名男子（附載一名
      女子），有台南市警察局第一分局96年6月22日覆移送機
      關函1份附卷可稽。因此，本件違規行為之行為人係為男
      性，而與異議人為女性之身分不符。準此，異議人辯稱其
      非本件違規行為發生時之駕駛人，自堪採信。
（三）依道路交通管理處罰條例第85條第1項、第4項規定，原則
      上推定汽車所有人具有可歸責之過失，而對其課以舉證真
      正之違規駕駛人或證明無可歸責之事由存在，始能免除受
      罰之責任，故若汽車所有人能舉證真正之違規駕駛人者，
      即可免除受罰。經查：上揭車輛所有人即異議人陳稱其非
      本件違規行為發生時之駕駛人，並經本院調查其陳述與舉
      發機關所稱相符，本案違規行為之車輛駕駛人係第三人蔡
      嘉展，當可認定，異議人自非為原處分所應裁處之人。
五、綜上所述，異議人於本件案載違規時間，既非該違規車輛之
    駕駛人，故其並無原處分意旨所稱之違規行為應無疑義，而
    原處分機關貿然予以裁罰，於法即有未合，自應由本院裁定
    將原處分撤銷，並另為異議人不罰之諭知，以資適法。
六、據上論斷，應依道路交通管理處罰條例第87條第2項、道路
    交通案件處理辦法第20條前段，裁定如主文。
中    華    民    國    97    年    1     月    31    日
                      交通法庭  法  官  陳淑勤
以上正本證明與原本無異。
如不服本裁定應於送達後5日內向本院提出抗告狀。
                                書記官  陳金堂
中    華    民    國    97    年    1     月    31    日


司法院資訊處製作；財團法人民間司法改革基金會備份。
